【裁判字號】    95,上重更(一),18
【裁判日期】    950630
【裁判案由】    毒品危害防制條例等
【裁判全文】
臺灣高等法院刑事判決            95年度上重更(一)字第18號
上  訴  人
即  被  告  子○○
                    （現
選任辯護人  王盈智律師
上  訴  人
即  被  告  戊○○冒名陳金墩
                    樓
                    （現
選任辯護人  游文華律師
上  訴  人
即  被  告  壬○○
                    （現
選任辯護人  楊景超律師
上列上訴人等，因毒品危害防制條例案件，不服臺灣桃園地方法
院93年度重訴字第71號，中華民國94年4月28日第一審判決（起訴
案號：臺灣桃園地方法院檢察署93年度偵字第13623號），提起上
訴，經最高法院發回更為審理，本院判決如下：
    主  文
原判決撤銷。
壬○○、子○○、戊○○共同運輸第一級毒品，壬○○、子○○
各處有期徒刑拾貳年；戊○○處有期徒刑拾參年陸月。扣案第一
級毒品海洛因肆包（驗餘總淨重陸佰貳拾捌點伍陸公克，純度柒
拾陸點玖﹪，純質淨重肆佰捌拾點壹陸公克）沒收銷燬之；扣
案之用以包裝前述毒品所用之塑膠袋肆只（含外層綑綁之黑色膠
帶，總重陸拾捌點陸柒公克），黑色休閒鞋壹雙、門號00000000
00號、門號0000000000號、門號0000000000號行動電話具，均
沒收。未扣案之子○○運輸本件第一級毒品所得財物新臺幣伍仟
元，沒收，如全部或一部不能沒收時，以其財產抵償之。
    事  實
一、壬○○、戊○○（本院前審發現其冒名陳金墩，此冒名部分
    另函檢察官偵辦）及姓名、年籍不詳綽號「陳董」之成年男
    子等人均明知海洛因係屬毒品危害防制條例第2條第2項第1
    款所列第一級毒品 (下簡稱：毒品海洛因），並屬行政院依
    據懲治走私條例第2條第4項規定公告之管制進口物品（係「
    懲治走私條例公告管制物品項目及其數額」甲項第4款規定
    之管制進出口物品)，未經許可不得運輸、持有，亦不得私
    運進口。竟基於共同運輸第一級毒品海洛因至臺灣之犯意聯
    絡，由「陳董」成年男子先與在緬甸亦有犯意聯絡之姓名、
    年籍不詳綽號「阿得」、「阿貴」之成年男子安排妥當相關
    運輸毒品返回臺灣事宜後，即交付壬○○門號0000000000號
    、門號0000000000號行動電話2具作為聯絡工具，並指示壬○○通知戊○○代為尋找適合擔任此次夾帶毒品入境之人，
    壬○○旋即撥打戊○○使用之門號0000000000號行動電話與
    之聯繫。而戊○○透過友人介紹認識經濟能力不佳之子○○
    ，即向子○○表示願負擔往返緬甸機票及所有食宿等費用，
    並給付報酬新臺幣（下同）10,000元，而邀其接受安排至緬
    甸運輸第一級毒品海洛因返回臺灣。子○○亦明知第一級毒
    品海洛因為毒品危害防制條例所規定之第一級毒品，並經我
    國行政院公告為甲類第4款之管制進出口物品，非經許可，
    不得運輸、持有，惟因貪圖前揭利益仍允諾之，遂與壬○○
    、戊○○、綽號「陳董」之人共同基於運輸第一級毒品海洛
    因來臺之犯意聯絡，於民國93年8月26日，壬○○、戊○○
    二人駕駛車輛搭載子○○前往桃園縣內中正機場途中，先在
    車內交付子○○此次出國運輸毒品之前金5,000元及所需黑
    色休閒鞋、衣服、行李箱及機票等相關物品，並指示子○○
    至緬甸後，將有人前往接應並藏放毒品於該鞋內，而其僅需
    再將該藏放有海洛因毒品之鞋子穿戴返回臺灣，屆期再由戊○○出面取回，而交予壬○○轉交綽號「陳董」之人。迨子
    ○○一人搭乘飛機抵達緬甸仰光機場，乃由在當地負責接應
    知情之綽號「阿得」、「阿貴」等二人前來安排子○○投宿
    於某飯店內並於當日即將海洛因毒品分為4包藏放妥當於子
    ○○所穿著黑色休閒鞋內（驗餘總淨重628.56公克，純度76
    .39 ﹪，純質淨重480.16公克，且前開毒品係以塑膠袋包裝
    ，外層再以黑色膠帶綑綁，包裝總重68.67公克），欲以此
    方式自緬甸地區夾帶入境。嗣於93年8月30日12時50許，子
    ○○穿著前開藏放有海洛因毒品之黑色休閒鞋，自緬甸仰光
    搭乘華信航空公司AE838班次飛機返臺，惟在中正國際機場
    第一航廈通關檢查時，經警員發現有異而當場查獲，並扣得
    子○○所攜帶回臺之第一級毒品4包（驗餘總淨重628.56公
    克，純度76.39﹪，純質淨重480.16公克，且前開毒品係以
    塑膠袋包裝，外層再以黑色膠帶綑綁，包裝總重68.67公克
    ）及綽號「陳董」之人所有且供運輸第一級毒品海洛因用之
    黑色休閒鞋1雙。而警員再追問子○○有無接應之人時，子
    ○○乃供出戊○○（冒名陳金墩），並於同日20時許帶同警
    員至中正機場第一航廈入境大廳內查獲戊○○後，並扣得其
    所有且供聯絡用之前開門號0000000000號行動電話1支；另
    再由戊○○供出接應之壬○○，而於同日20時30分許在臺北
    市○○區○○路與成都路口前查獲壬○○，並自壬○○身上
    扣得綽號「陳董」之人所有且供聯絡用之前開門號00000000
    00號、門號0000000000號行動電話2具。
二、案經內政部警政署航空警察局移送臺灣桃園地方法院檢察署
    檢察官偵查起訴。
    理  由
一、訊據上訴人即被告壬○○對於在前開時、地接受綽號「陳董
    」之人指示，安排被告子○○前往緬甸運輸第一級毒品海洛
    因進入臺灣境內，嗣於93年8月30日12時50許，被告子○○
    穿著藏放有海洛因毒品之黑色休閒鞋，自緬甸仰光搭乘飛機
    返臺時，旋即在中正國際機場為警查獲之事實，均坦承不諱
    ，且稱：「陳董要我買這些衣服、鞋子與行李箱並要我與陳
    先生（指戊○○冒名之陳金墩）聯繫，謊稱該物係出國至緬
    甸辦理假結婚，惟實際上是要利用該人頭走私毒品入境」、
    「我知道鞋子裡面是四號（即海洛因）」等語（見93年度偵
    字第13623號偵查卷第11頁以下、第50頁、見原審93年度聲
    羈字第505號刑事卷第17頁以下、原審94年4月7日審判筆錄
    ）；惟於本院審理時稱：(1)原審量刑過重。(2)當時伊有供出
    上線，但因警方作業太慢，未能查獲，伊認為應該減輕其刑
    。另上訴人即被告戊○○（冒名陳金墩）固坦承有受被告壬○○指示代為尋找並安排被告子○○出國前往緬甸事宜，且
    於被告子○○返臺之際，負責接機，並取回被告壬○○先前
    出國時曾交付被告子○○所穿著之黑色休閒鞋等物品之情；
    惟矢口否認有何私自運輸第一級毒品海洛因進入我國境內之
    犯行，辯稱：(1)伊係代書兼開計程車，僅介紹子○○前往緬
    甸是去辦理假結婚，係是冤枉的，並不知道綽號「陳董」等
    人係在從事運輸第一級毒品海洛因返臺云云。(2)依共同被告
    壬○○、子○○於警詢中供述可證明伊並不知悉係私運毒品
    海洛因入境。(3)伊前已有介紹庚○○、癸○○、丑○○等人
    出國辦理假結婚先例，本案伊亦係介紹被告子○○前往緬甸
    辦理假結婚事宜，伊並不知道綽號「陳董」等人係在從事運
    輸第一級毒品海洛因返臺云云；又訊據上訴人即被告子○○
    又訊據上訴人即被告子○○固坦承於前開時、地搭機返臺，
    並在其所穿著之黑色休閒鞋夾層內查獲扣案海洛因之事實，
    然矢口否認有何私自運輸第一級毒品海洛因進入我國境內之
    認識，辯稱：被告戊○○（冒名陳金墩）告訴伊去緬甸是要
    辦理假結婚，而遭查獲藏有海洛因毒品之鞋子，是伊出國前
    ，被告壬○○、戊○○二人在前往中正機場途中所交付，並
    要求換穿在身上，到緬甸地區後，就有人將該鞋子拿走，隔
    天再放回飯店房內，伊確實不知道鞋子裡面藏有海洛因毒品
    云云。
二、
  (一)按被告以外之人於審判外之言詞或書面陳述，除法律有規定
    者外，不得作為證據。又被告以外之人於審判外之陳述，經
    當事人於審判程序同意作為證據，法院審酌該言詞陳述或書
    面陳述作成時之情況，認為適當者，亦得為證據。當事人、
    代理人或辯護人於法院調查證據時，知有第159條第1項不得
    為證據之情形，而未於言詞辯論終結前聲明異議者，視為有
    前項之同意，刑事訴訟法第159條第1項及第159條之5分別定
    有明文。查本件共同被告壬○○、戊○○、子○○等各人間
    於警詢時，除關於其己部分之陳述，就有關於其他共同被告
    之陳述，在本院準備程序中，就證據能力一節均表示無意見
    ，且未於本案言詞辯論終結前聲明異議，本院審酌上開等人
    於警詢時之陳述係彼等於案發後就各自親身經歷之事實所為
    者，依渠等陳述作成時之情況，並不無適當之情形，自均得
    為證據，合先敘明。
  (二)被告子○○於93年8月26日，接受安排前往緬甸，並由被告
    壬○○、戊○○（冒名陳金墩）二人陪同至中正機場搭乘飛
    機途中，由被告壬○○在車內交付被告子○○現金5,000元
    、黑色休閒鞋、衣服、皮箱及機票等物，並告知屆期返回臺
    灣時，再由被告戊○○（冒名陳金墩）取回上開黑色休閒鞋
    、衣服、行李箱等物品。嗣於93年8月30日12時50許，被告
    子○○穿著被告壬○○於出國前所交付，並於緬甸時，以夾
    藏方式置放入有第一級毒品海洛因之黑色休閒鞋，自緬甸仰
    光搭乘華信航空公司AE838班次飛機返臺，而將上開管制進
    出口之第一級毒品海洛因私運入中華民國國境內。同日在中
    正國際機場第一航廈通關檢查時，經警員發現有異而當場在
    該黑色休閒鞋夾層內起出前述夾藏之海洛因毒品4包（驗餘
    總淨重628.56公克，純度76.39﹪，純質淨重480.16公克，
    且前開毒品係以塑膠袋包裝，外層再以黑色膠帶綑綁，包裝
    總重68.67公克）及供運輸第一級毒品海洛因用之黑色休閒
    鞋1雙。嗣經警員追問被告子○○有無接應之人時，乃分別
    再查獲被告戊○○（冒名陳金墩）、壬○○等各節，業據被
    告子○○於警詢及偵審中供述明確（見同前偵查卷第5頁以
    下、第52頁以下、原審93年聲羈字第505號刑事卷第5頁以下
    、原審卷一第23、49、120、121、122頁、原審卷二第58頁
    ），且為被告壬○○、戊○○於警訊、偵查及原審審理中所
    俱不否認外（同前偵查卷第8頁以下、第11頁以下、第45頁
    以下、第49頁以下、原審93年10月26日訊問筆錄、93年11月
    11日準備程序筆錄），並經證人即本案查獲之警員王書展、
    甲○○、劉東寶到庭證述綦詳（見原審卷二第22至26、47至
    49頁），而扣案以塑膠袋包裝，外層再以黑色膠帶綑綁之粉
    狀物品4包，經鑑驗結果，均含毒品海洛因成份（驗餘總淨
    重628.56公克，純度76.39﹪，純質淨重480.16公克），有
    法務部調查局93年9月23日調科壹字第080008233號鑑定通知
    書乙紙在卷可憑（偵查卷第73頁）。此外，復有卷附航空警
    察局查獲涉嫌毒品危害防制條毒品初步鑑驗報告單、臺北關
    稅局扣押貨物、運輸工具收據及搜索筆錄、現場查獲照片4
    幀、旅客入出境紀錄查詢、被告子○○護照等物在卷可稽（
    同前偵查卷第15頁至第38頁），及前開查獲之第一級毒品海
    洛因4包、供包裝前述毒品所用之塑膠袋4只（含外層再以黑
    色膠帶綑綁）及用以夾藏前述毒品所用之黑色休閒鞋1雙扣
    案可證。
  (三)雖被告戊○○（冒名陳金墩）辯稱：伊介紹被告子○○前往
    緬甸是去辦理假結婚，並不知道綽號「陳董」等人係在從事
    運輸第一級毒品海洛因返回臺灣云云。另被告子○○辯稱：
    被告戊○○（冒名陳金墩）告訴伊去緬甸是要辦理假結婚，
    伊真的不知道鞋子裡面藏有海洛因毒品云云。惟查：
  (1)被告戊○○（冒名陳金墩）於警訊中供稱：是壬○○說在緬
    緬甸仰光有經營旅遊業，需找一些有空閒之人，前往緬甸參
    觀，伊找了子○○前往，並代為安排出國手續，另確實有提
    供衣服、黑色休閒鞋及行李箱等物品讓子○○換穿出國，嗣
    子○○返回臺灣時，由伊負責接機，並取回先前交付予子○○之黑色休閒鞋等物品等語（見同前偵查卷第8頁以下）；
    於偵查中供稱：壬○○告訴伊說他們公司在緬甸有經營工廠
    及旅遊業，需台商去參觀，一次找一個人去，吃住免費，若
    有適合可以辦理結婚手續。壬○○有準備衣服、鞋子給子○○穿著，並要伊在子○○回國時前去接機，取回先前所交付
    之衣服、鞋子等物品後，即可獲得20,000元報酬等語（同前
    偵查卷第46頁以下）；於原審審理中改稱：當初壬○○告訴
    伊，他老闆在緬甸有投資娛樂業及生產業，工廠內女工要辦
    理護照，需要找人頭到緬甸去假結婚，伊才找了子○○，而
    且是由壬○○提供衣服、鞋子等物品讓子○○在前往機場途
    中換穿上，並要伊在子○○返回臺灣時將鞋子、衣服等物品
    回收，再帶至臺北交給壬○○等語（見原審一第21、22、48
    、49、106頁），是依其所述，被告子○○此次前往緬甸之
    目的究係在單純參訪遊玩，或係與當地女子辦理假結婚之事
    ，前後供述已不一致。且依被告等人所述情節觀之，被告子
    ○○出國前特別交付衣服、鞋子及行李箱等物，並於被告子
    ○○返回臺灣時，由被告戊○○（冒名陳金墩）前往接機，
    再取回先前交付被告子○○穿戴出國之衣服、黑色休閒鞋等
    物品，此與常情相違。是被告子○○與被告戊○○二人辯稱
    安排被告子○○前去緬甸乃為了與當地女子辦理假結婚乙事
    ，實堪置疑。
  (2)被告戊○○雖另辯稱：曾找過證人丁○○出國假結婚，且該
    證人亦知悉被告子○○前去緬甸是為假結婚乙事云云，然證
    人丁○○於原審審理中到庭所否認，僅陳稱曾聽過被告戊○○說要帶被告子○○去假結婚等語（見原審卷二第52頁），
    雖然證人丁○○於本院審理中又證稱：戊○○有向伊或其他
    人表示可以參與假結婚云云（本院更一審卷第197頁反面）
    ，已與證人丁○○前於原審中證述內容不符，且證人丁○○
    原審中證稱：伊當時在客廳聽到陳先生（即戊○○）說要帶
    子○○去假結婚，伊僅聽到他們說要假結婚，當時屋主辛○○可能在場等語（原審卷二第50頁），而證人丁○○於本院
    更審中卻證稱：伊聽到時（指假結婚之事）是戊○○私下告
    訴伊等語（本院更一審卷第197頁反面），證人丁○○前後
    所述關於假被告戊○○欲找被告子○○辦理假結婚之事，亦
    前後不符，其證言真實性如何，已甚有疑，且此亦不足證明
    被告戊○○並未參與本案前往緬甸地區運輸毒品返回臺灣之
    事，是證人丁○○所為之證言，仍不足作為被告戊○○有利
    之認定。
  (3)證人丑○○雖於本院證稱：戊○○於民國92、93年間曾向伊
    談過及其有幫人處理到緬甸辦理假結婚情事，戊○○亦有找
    伊充當假結婚之人頭，並負擔至緬甸飛機、食宿等費用，伊
    至去緬甸，有伊不認識之2人來接機，因為語言不通，他們
    說什麼伊也聽不懂，他們就帶伊去旅社，一般時間都是伊一
    個人，除了吃飯時，那2個人會來找我，伊都是穿伊的衣服
    、鞋子，伊未辦理假結婚等語（本院更審卷第198至200頁）
    ，準此，縱使被告戊○○曾出資供證人丑○○於民國92、93
    年間到緬甸充當假結婚之人頭一情屬實，然證人丑○○係
    穿著自己之衣服、鞋子，與本案係被告戊○○提供衣服、鞋
    子予被告子○○至緬甸之情形不同，證人丑○○所為證言仍
    不足作為被告戊○○有利之認定。
  (4)再依被告子○○供稱：第一天到緬甸後，接伊的人叫伊把衣
    服、鞋子脫下來給他們，然後叫伊換穿拖鞋，第一天晚上去
    夜總會，第二天、第三天都在飯店內，第四天綽號「阿得」
    之人帶伊去吃飯、喝酒、洗頭髮而已，第五天就由綽號「阿
    得」、「阿貴」之人陪同至緬甸仰光機場搭機返回臺灣。到
    了緬甸綽號「阿得」、「阿貴」之人僅取走伊護照，並未帶
    伊去與假結婚之人見面等語（見前偵查卷第54頁、原審卷一
    第23、120、121、122頁）；另於原審審理中再供稱：到緬
    甸除第一天有到夜總會玩，第二天以後都在飯店內等語（原
    審卷一第121頁），佐以被告子○○於原審羈押訊問時供稱
    ：「（你辦假結婚，你人都不用出現也不用拍照，你不覺得
    奇怪嗎？）有，我去印尼辦理假結婚都有拍照」等語（見聲
    羈字第505號卷第15頁），顯見被告子○○在緬甸期間，並
    無任何人員向其索取照片、基本資料，或帶同被告子○○至
    相關單位以憑辦理假結婚事宜，更足徵被告戊○○（冒名陳
    金墩）、與被告子○○所稱此次出國前往緬甸目的係為與當
    地女子辦理假結婚乙節，應屬臨訟卸責之詞，不足採信。再
    者，緬甸地區盛產海洛因毒品，每年自此地區偷運輸出世界
    各地之海洛因不計其數，另毒梟多利用國人到緬甸觀光旅遊
    後返國之際，在身上或攜帶之物品（例如土產、食品、行李
    ）內夾藏運輸海洛因進口，為治安或海關人員在機場查獲之
    情形，亦為報章或電視等媒體上所常見。而被告子○○則係
    國中畢業，於案發時已年滿30歲（見同前偵查卷第5頁），
    另被告戊○○（冒名陳金墩）係大學肄業（見本院上訴卷附
    有關戊○○個人基本資料表），於案發時年屆50，並依其所
    述係在從事代書行業等情（見同前偵查卷第8頁、原審卷一
    第114頁）；應具有相當豐富之社會閱歷、經驗及判斷是非
    之能力為是；且佐以被告戊○○從偵查中至第一、二審近有
    一年期間均冒用「陳金墩」姓名應訊，其心態即屬可議，經
    陳金墩本人向本院上訴審呈報係遭第三人冒用等情於附卷可
    按（本院上訴卷第87至90頁），嗣經本院上訴審訊問被告戊○○後，始供稱其係冒用「陳金墩」姓名（見本院上訴卷第
    92頁），足證被告戊○○明知且自始即有輸毒品之犯行，而
    藉以冒用「陳金墩」名義以掩飾其行，逃避刑責。故子○○
    、戊○○二人對於綽號「陳董」之人及被告壬○○等人此次
    安排被告子○○前往緬甸，除給付報酬、提供免費機票、當
    地食宿費用以外，尚交付隨身穿著、攜帶之黑色休閒鞋、衣
    服及行李箱等物品，且於被告子○○自緬甸返回臺灣之際，
    更異於常情要求被告戊○○前往機場接機，囑咐被告戊○○
    取回先前所交付之價值甚為微薄之黑色休閒鞋等特定物後，
    再送至臺北轉交被告壬○○之行為，顯係在從事運輸第一級
    毒品海洛因返回臺灣之事，在在足證被告子○○、戊○○（
    冒名陳金墩）、壬○○之犯行明確，其推諉稱其不知情云云
    ，顯屬卸責之詞，均不足採。
  (5)本件扣案毒品海洛因總淨重達628.56公克，分屬4包藏放於
    兩隻黑色休閒鞋鞋底，則每一隻鞋底夾藏之海洛因毒品約重
    有300多公克，有前揭鑑驗通知書及照片在卷可稽，任何人
    甫一穿著即可查知異狀，及被告子○○於原審審理中亦不否
    認在緬甸，穿上黑色休閒鞋準備返回臺灣時，即發現該黑色
    休閒鞋變小且頗為沈重等情（見原審卷一第23、24頁），堪
    認被告子○○自始即知悉其所穿著之黑色休閒鞋內確實藏放
    有異物無誤。再參酌本案有別於一般國人出國型態而於被告
    子○○出國前需換穿、攜帶被告壬○○所提供之衣服、鞋子
    及行李箱等物，且在緬甸地區期間均留在飯店內無所是事，
    嗣被告子○○返回臺灣時，再由被告戊○○（冒名陳金墩）
    前往取回該衣服、黑色休閒鞋等各怪異情節，已如前述，況
    且被告子○○亦犯有麻醉藥品前科於本院卷附可按，並經被
    告於偵訊時亦自承有安非他命毒品前科在卷無訛（見偵查第
    5頁背面），更可佐證被告子○○知悉其所穿著返回臺灣之
    黑色休閒鞋內所藏放之異物即為第一級毒品海洛因至明。
  (6)再查，我國毒品危害防制條例對於運輸第一級毒品依該法第
    4條第1項處死刑或無期徒刑，處無期徒刑者得併科新臺幣10
    ,000, 000元以下罰金，刑責甚重，從事此運輸毒品者無不
    小心行事，以免事跡敗露而遭查緝，兼衡以本次運輸之數量
    不少，一旦闖關成功，獲利甚鉅，則綽號「陳董」之人、被
    告壬○○等人又豈會聽任不知情之被告子○○，毫無警覺地
    攜帶海洛因返回臺灣，並再由不知情之被告戊○○（冒名陳
    金墩）單獨1人前往機場對被告子○○取回藏放有第一級毒
    品海洛因之黑色休閒鞋，而增加遭警查緝風險之理，益徵被
    告子○○就此次即93年8月26日由其搭機前往緬甸乃係在從
    事運輸第一級毒品海洛因返回臺灣乙事，事前確實已有所知
    悉，甚為明確。
  (7)至於被告戊○○（冒名陳金墩）辯稱伊因受被告壬○○之委
    託，始會前往機場接機，且於警方帶被告子○○出現時，伊
    非但沒有逃走，反而協助警方查緝逮捕被告壬○○，顯見伊
    確實不知有從事運輸毒品返回臺灣之事云云，並舉證人即警
    員劉東寶為證，及證人劉東寶於原審審理時亦證稱：是經由
    被告子○○之供述，知道有接應的人，伊等看見被告戊○○
    時，有先出示身分證件，表明在查毒品案件，被告戊○○仍
    坦承要來接子○○，並確實再經被告戊○○之供述而查獲被
    告壬○○等語（見原審卷二第47頁）。然縱被告戊○○（冒
    名陳金墩）於本案為警查獲之際，猶能冷靜以對，且配合警
    方，告知接應之前手即被告壬○○，並協助警方將之查獲等
    情，惟如前述被告戊○○確實知悉此次安排被告子○○前去
    緬甸地區係在從事運輸毒品返臺之事，並參與其中，與之有
    犯意聯絡、行為分擔，自不能以其遭警查緝後之態度而推認
    其不知情，故被告戊○○前開辯稱，實不足作為其有利之認
    定。
  (8)又查被告壬○○雖於警訊及偵查中供稱：戊○○（冒名陳金
    墩）、子○○應不知悉此次出國係為運輸海洛因毒品返回臺
    灣等語（同前偵查卷第12頁背面、第50頁），然既與原審所
    認定上開事實及與卷附跡證不相符合，且參酌被告壬○○於
    原審審理中經檢察官再度詢問及此相關問題時，卻已改稱不
    記得是否有說過此話等情觀之（見原審卷二第30、31頁），
    實難僅憑被告壬○○於警訊及偵查中所為前揭陳述即推論被
    告戊○○、被告子○○二人並不知情。
  (9)被告戊○○於警詢時陳稱：於本件為警查獲前約半年前在臺
    北市西門町鬧區某泡紅茶偶遇「阿崑」（即被告壬○○）云
    云（偵查卷第9頁），被告戊○○於本院又稱：係透過綽「
    小江」之人而認識被告壬○○云云，被告壬○○亦附合其說
    詞云云（本院更一審卷第92、202頁），然被告戊○○所述
    前後認識被告壬○○之過程已有迴異，是否屬實，已非無疑
    ，而被告壬○○於警詢中陳稱：伊大約今年（93年）年初由
    陳董交給伊1張寫有陳先生（即被告戊○○（冒名陳金墩）
    連續電話之紙條並交給伊2支NOKIA牌行動電話作為聯絡使用
    ，同時要伊與陳先生聯繫，數日後伊便出面與陳先生聯絡等
    語（偵查卷第12頁），參以被告壬○○於本院最後審理時坦
    承：當時伊等3人被航警局移送到地檢署候審室的時候，戊○○有問伊說，伊有沒有承認，伊答稱說伊有承認，戊○○
    就說他跟子○○都沒有承認，要伊幫戊○○、子○○說他們
    二人都不知情，戊○○說他可以交保出去的話，他可以去找
    小江，看要怎麼幫伊等語（本院更一審卷第204頁），顯見
    被告戊○○、壬○○所稱係透過綽「小江」之人而彼此認識
    云云，應屬事後勾串之說詞，不足採信，自以被告壬○○上
    開警詢時所稱較合事實而可採信。
  (10)至於被告戊○○請求調閱0000000000電話通記錄一情，經臺
    灣大哥大公司函覆本院以門號係預付卡，通聯記錄已逾保存
    期限等語，此有臺灣大哥大股份有限公司95年4月28日函在
    卷可稽（本院更一審卷第158頁），其於本院又聲請傳喚證
    人庚○○、癸○○、辛○○、乙○○等人到庭作證；欲證明
    其曾辦理假結婚之事宜，惟其於本院準備程序中又撤回聲請
    傳喚證人庚○○、癸○○、辛○○等人到庭為證，而證人乙○○經本院傳喚、拘提無著（本院卷第152頁）；惟徵之其
    等人到庭作證，無非係用以證明該等證人確實曾出國為假結
    婚或知悉假結婚乙節，而上開證人等所欲證明事項縱為屬實
    ，亦與本案犯行無關等情，均尚難援為被告等人有利之認定
    。另被告戊○○又請求調閱其帶同警員查獲被告壬○○過程
    中與警員對話之錄音帶部分，乃係要證明被告戊○○帶同警
    員查獲被告壬○○之經過情節，證人明被告戊○○僅是為其
    他二名被告辦理假結婚的事情而已，並沒有涉及到運輸毒品
    云云（本院更一審卷第13 8頁反面），然證人丙○○於本院
    證稱：伊等與被告戊○○從機場到台北找阿坤（即被告壬○○）係搭乘刑警隊的偵防車，辯護人問丙○○在車上的對談
    並沒有錄音，伊等在車上有問戊○○當時確實台北還有接貨
    人阿坤這個人嗎？戊○○答稱說有。戊○○就帶我們到捷運
    西門站，在捷運站西門站他有看到阿坤在那邊等，並指阿坤
    的所在地給我們看，戊○○就打電話給阿坤約在一間楊桃汁
    店等，後來我們也有進去查獲阿坤，阿坤也承認這些東西（
    指皮鞋、衣服）就是要交給他（指被告戊○○）等語（本院
    更一審卷第201頁），是證人丙○○亦不足以證明被告戊○○僅是為其他二名被告辦理假結婚的事情云云。另被告戊○○聲請之證人己○○於本院雖又證稱被告壬○○於92至94年
    間曾向其租借計程車營業等語，惟證人己○○上開所證充其
    量僅能證明被告戊○○曾兼有計程車為業，亦不足以證明其
    並無參與本件私運毒品海洛因入境之犯行。
  本案係綽號「陳董」之人，指示被告壬○○代為通知被告陳
    金墩尋找適合前往緬甸運輸第一級毒品海洛因返回臺灣之人
    後，而由被告陳金墩安排被告子○○出國事宜，嗣被告子○○抵達緬甸，即由綽號「阿得」、「阿貴」之人前往接機，
    並負責將第一級毒品藏放於被告子○○所穿著之黑色休閒鞋
    內，再由被告子○○穿著內置放有第一級毒品海洛因之黑色
    休閒鞋自緬甸地區搭乘飛機返臺之事實，如前所述，則依此
    情節以觀，綽號「陳董」、「阿得」、「阿貴」之人與被告
    壬○○、陳金墩、子○○等人就此次運輸第一級毒品之犯行
    間，關係非淺，且均知情而相互配合分工，彼此間應有犯意
    聯絡、行為分擔，堪可認定。
  至於被告壬○○雖辯稱：伊有供出共犯綽號陳董之人及其出
    沒之處所，並提供綽號陳董之照片，供警方查緝等語，惟證
    人即臺中縣警察局偵查佐楊志學於本院證稱：伊依據被告壬○○指稱綽號陳董之人居住在臺中縣豐原市擺設飲食攤，並
    借被告壬○○提至豐原地區附近飲食麵攤查訪及其所稱之與
    陳董之人碰面之機車行，均未能發現綽號陳董之行蹤，業據
    證人楊志學於院證述在卷，又本院依據被告壬○○所稱綽號
    陳董之照片，向內政部刑事警察局影像組查詢能否依該照片
    比對而獲知該人之年籍，該局亦無人像資料可供比對，有本
    院公務電話查詢記錄表在卷可稽（本院卷第95頁），是以被
    告壬○○提出之陳董資料均無法查獲其人。次按犯運輸毒品
    之罪，供出毒品來源，因而破獲者，得減輕其刑，毒品危害
    防制條例第17條定有明文，其立法意旨重在鼓勵具體供出其
    上游販毒者，俾資追查毒梟前手及其上游毒品，以杜絕毒品
    之蔓延與氾濫為目的，倘僅自白所運輸毒品之事證及共犯為
    何人，但尚未進而查獲毒梟前手、或其上游毒品者仍不得執
    此邀本條規定之寬減（最高法院90年台上字第1639號判決意
    旨參照）。依此，本案被告壬○○僅係供出共犯綽號「陳董
    」之人，並非供出毒品之來源，而再破獲毒品提供者或毒梟
     前手，是本案情形與前開條例第17條規定之情形，尚屬有
    間，是被告壬○○於本院陳稱其有供出上線，係礙於警方作
    遲緩致沒有抓到，伊依法應減輕其刑辯解云云，容有誤會。
  (四)縱上所述，本案事證明確，被告子○○、戊○○、壬○○等
    人共同運輸毒品之犯行堪以認定，應予依法論科。
三、按海洛因係毒品危害防制條例第2條第2項第1款規定之第一
    級毒品，非經許可，不得運輸；且係行政院依懲治走私條例
    授權訂定之「管制物品項目及其數額」甲項第4款所列之管
    制進出口物品。又運輸毒品罪祇以所運輸之毒品已實施運送
    為已足，並非以運扺目的地為完成犯罪之要件，亦言之，區
    別該罪既遂、未遂之依據，應以已否起運為準，既已起運，
    構成該罪之輸送行為即已完成，不以達到目的地為既遂條件
    。而懲治走私條例第2條第1項所謂私運管制物品進口，係指
    由國外或自大陸地區私運管制物品，進入臺灣地區而言；輸
    入之既遂與未遂，係以是否已進入國界為標準。本案被告壬○○等人自緬甸運輸、私運毒品海洛因抵達我國中正機場，
    其等運輸毒品海洛因及私運管制物品毒品海洛因進口之行為
    皆已經完成，查被告子○○自緬甸地區私運、運輸毒品海洛
    因抵達我國中正機場，雖於通關時為警查獲，其私運、運輸
    海洛因之行為皆已經完成，核被告壬○○、戊○○、子○○
    等人所為，係犯毒品危害防制條例第4條第1項之運輸第一級
    毒品罪及懲治走私條例第2條第1項之私運管制物品進口罪。
    其等持有第一級毒品海洛因之低度行為，為運輸毒品之高度
    行為所吸收，不另論罪。被告壬○○、戊○○（冒名陳金墩
    ）、子○○與綽號「陳董」、「阿得」、「阿貴」之人間有
    私運、運輸毒品之犯意聯絡與行為分擔，應論以共同正犯。
    被告等三人以一運輸行為同時觸犯上述二罪名，為想像競合
    犯，應從一重之運輸第一級毒品罪處斷。按刑事審判旨在實
    現刑罰權之分配的正義，故法院對有罪被告之科刑，應符合
    罪刑相當之原則，使輕重得宜，罰當其罪，以契合社會之法
    律感情，此所以刑法第57條明定科刑時應審酌一切情狀，尤
    應注意該條所列10款事項以為科刑輕重之標準，並於同法第
    59條賦予法院以裁量權，如認「犯罪之情狀可憫恕者，得酌
    量減輕其刑」，復對連續犯之加重其刑，採相對主義，俾使
    法院就個案之量刑，能斟酌至當。又刑法第59條規定犯罪之
    情狀可憫恕者，得酌量減輕其刑，其所謂「犯罪之情狀」，
    與同法第57條規定科刑時應審酌之一切情狀，並非有截然不
    同之領域，於裁判上酌減其刑時，應就犯罪一切情狀 (包括
    第57條所列舉之10款事項)，予以全盤考量，審酌其犯罪有
    無可憫恕之事由（即有無特殊之原因與環境，在客觀上足以
    引起一般同情，以及宣告法定低度刑，是否猶嫌過重等等）
    ，以為判斷。經查：按運輸第一級毒品罪為法定刑死刑或無
    期徒刑之罪，刑責甚重；惟查被告壬○○素行尚稱良好，有
    本院被告全國前案紀錄表1份在卷可稽，且其於警詢、偵查
    、原審及本院審理中均坦承犯行，深具悔意，且其於案發積
    極配合員警並提出幕後策劃之綽號陳董之連絡資料、照片供
    員警調查，雖未能查獲綽號陳董之人，然仍見其確有悛悔之
    意，及檢察官亦未對其求處無期徒刑之重刑，另被告戊○○
    雖係代為覓尋出國私運毒品入境之角色，然其於本院案係僅
    次要角色，並非居於幕後策劃之主要人員，尚無實際獲得鉅
    額利益，另被告子○○於案發時因無工作，且其因身有殘疾
    ，本極謀生不易，一時失慮，意志不堅，受他人利用為此重
    大犯行，及念其此次運輸毒品所得之利益微薄等情，又被告
    壬○○、戊○○、子○○本案私運入境之毒品即時查獲，未
    流出市面，尚未造成難重大危害，本院思之再三，衡酌其等
    各情，認為被告等3人所犯之罪，不無情輕法重，尚堪憫恕
    之情形，爰各依刑法第59條之規定減輕其刑。
四、原審以被告子○○、壬○○、戊○○等共犯三人罪確明確，
    適用毒品危害防制條例第4條第1項、第18條第1項前段、第
    19條第1項，懲治走私條例第2條第1項，刑法第11條、第28
    條、第55條、第59條之規定，予以論科，原非無見。惟就：
    (1)共犯之被告子○○至緬甸地區已獲得5,000 元報酬，為其
    運輸毒品所得之金錢，雖未扣案，但仍應依毒品危害防制條
    例第19條第1項之規定宣告沒收，如全部或一部不能沒收時
    ，應以其財產抵償之。惟原審則諭知其5,000元報酬，「如
    全部或一部不能沒收時，追繳其價額」，尚有違誤。(2)就共
    犯之被告子○○所穿一雙黑色休閒鞋，係供犯罪所用之物，
    雖於理由欄謂依毒品危害防制條第19條第1項規定沒收，然
    未於主文中諭知，致主文與理由矛盾，亦有末洽。(3)原審就
    被告戊○○未予適用59條減輕其刑，亦有未洽。被告子○○
    、戊○○等二人上訴意旨仍執前詞否認犯罪，而指摘原判決
    不當；及被告壬○○上訴意旨謂原審判太重或應減輕其刑等
    辯稱、雖無理由，惟原判決既有上開所述不當，自應由本院
    加以撤銷改判。爰審酌被告等三人不思以己力正當謀生，賺
    取生活所需，竟私運毒品來台，且所運輸毒品總淨重高達62
    8.56公克，純度76.39﹪，純質淨重480.16公克，數量龐大
    ，如流入市面，將加速毒品之氾濫，對我國社會之安寧秩序
    及國人之健康產生危害甚鉅，且參酌被告子○○素有殘疾、
    及審酌被告壬○○坦承犯行、態度良好，本件案情節較重，
    以及參酌被告戊○○係覓尋實際私運毒品之人，犯後猶飾詞
    卸責，並無悔意，且冒名「陳金墩」應訊以掩犯行等被告三
    人素行、犯罪之動機、目的、手段、與犯罪後態度等一切情
    狀，各分別量處如主文第二項所示之刑；公權終身。又本諸
    前述理由，本院認對被告戊○○、子○○科以有期徒刑即足
    收懲儆被告之效，公訴人就此部分求處無期徒刑，自屬過重
    ，要難依其所請，附此敘明。
五、(1)扣案之第一級毒品海洛因4包（驗餘總淨重628.56公克，
    純度76.39﹪，純質淨重480.16公克），為查獲之毒品，不
    問屬於犯人與否，應依毒品危害防制條例第18條第1項前段
    規定諭知沒收銷燬。(2)扣案之前述毒品外包裝塑膠袋4只（
    含外層綑綁之黑色膠帶，包裝總重68.67公克）係用於包裹
    毒品，防其裸露、潮濕，並便於攜帶，且經鑑定機關就之與
    本件扣案之海洛因分別鑑析其重量，有前揭法務部調查局鑑
    定通知書可憑，足證與扣案之海洛因並無不可析離之關係；
    另扣案黑色休閒鞋1雙、門號0000000000號、門號000000000
    0號、門號0000000000號行動電話3具，或係綽號「陳董」之
    人或被告戊○○（冒名陳金墩）所有，且供被告等人夾藏毒
    品以利運輸之用或為供運輸毒品犯罪聯絡所用之物，應依毒
    品危害防制條第19條第1項規定，併予宣告沒收。(3)至行李
    箱1只係被告子○○出國時，置放隨身所需使用之日常物品
    ，且無證據足資證明係供本案運輸第一級毒品海洛因所用之
    物，爰不予宣告沒收，附此敘明。又被告子○○此行至緬甸
    地區已獲得5,000元報酬，為其運輸毒品所得之金錢，雖未
    扣案，仍應依毒品危害防制條例第19條第1項之規定宣告沒
    收，如全部或一部不能沒收時，應以其財產抵償之。
六、另本案有關戊○○冒名頂替陳金墩之刑事部分，並由本院函
    請檢察官另行依法偵辦，而為適法之處置，並予敘明。
據上論斷，應依刑事訴訟法第369條第1項前段、第364條、第299
條第1項前段，毒品危害防制條例第4條第1項、第18條第1項前段
、第19條第1項，懲治走私條例第2條第1項、第11條，刑法第11
條、第28條、第55條、第59條，判決如主文。
本案經檢察官呂文忠到庭執行職務。
中    華    民    國    95    年    6     月    30    日
                  刑事第19庭審判長法  官  宋  祺
                                  法  官  陳憲裕
                                  法  官  蔡明宏
以上正本證明與原本無異。
如不服本判決，應於收受送達後十日內向本院提出上訴書狀，其
未敘述上訴之理由者並得於提起上訴後十日內向本院補提理由書
（均須按他造當事人之人數附繕本）。
                                  書記官  陳建邦
中    華    民    國    95    年    6     月    30    日
附錄：本案論罪科刑法條全文
毒品危害防制條例第4條
製造、運輸、販賣第一級毒品者，處死刑或無期徒刑；處無期徒
刑者，得併科新臺幣 1 千萬元以下罰金。
製造、運輸、販賣第二級毒品者，處無期徒刑或 7 年以上有期徒
刑，得併科新臺幣 7 百萬元以下罰金。
製造、運輸、販賣第三級毒品者，處 5 年以上有期徒刑，得併科
新臺幣 5 百萬元以下罰金。
製造、運輸、販賣第四級毒品者，處 3 年以上 10 年以下有期徒
刑，得併科新臺幣 3 百萬元以下罰金。
製造、運輸、販賣專供製造或施用毒品之器具者，處 1 年以上 7
年以下有期徒刑，得併科新臺幣 1 百萬元以下罰金。
前五項之未遂犯罰之。
懲治走私條例第2條
私運管制物品進口、出口逾公告數額者，處 7 年以下有期徒刑，
得併科新臺幣 3 百萬元以下罰金。
前項之未遂犯罰之。
第 1 項所稱管制物品及其數額，由行政院公告之。


司法院資訊處製作；財團法人民間司法改革基金會備份。
